臺灣高等法院刑事判決
111年度上訴字第1365號
上  訴  人  
即  被  告  農裕鵬



選任辯護人  董子祺律師(法律扶助)
上列上訴人即被告因違反槍砲彈藥刀械管制條例案件，不服臺灣
桃園地方法院110年度訴字第900號，中華民國111年1月19日第一
審判決（起訴案號：臺灣桃園地方檢察署110年度偵字第6608號
），提起上訴，本院判決如下：
    主  文
上訴駁回。
    事  實
一、農裕鵬明知非制式手槍、子彈係屬槍砲彈藥刀械管制條例所
    列管之違禁物，未經中央主管機關許可，不得持有，竟基於
    非法持有非制式手槍、子彈之犯意，於民國110年1月26日前
    某時，自不詳網站購得如附表一編號1、2所示之非制式手槍
    2枝，及如附表一編號3至5所示具有殺傷力之非制式子彈6顆
    後，即自該時起無故持有之。嗣因農裕鵬另涉毒品危害防制
    條例案件，經海洋委員會海巡署偵防分署新竹查緝隊（下稱
    新竹查緝隊）於110年1月26日上午7時30分許，持搜索票，
    前往桃園市○○區○○路0段○○巷0弄00號C7室執行搜索時，農裕
    鵬於有偵查犯罪職權之機關或公務員尚未發覺其犯行前，主
    動告知其個人包包內放置其所持有如附表一所示之非制式手
    槍、子彈，因而查獲，並扣得如附表一所示之物，而悉上情
    。
二、案經新竹查緝隊移送臺灣桃園地方檢察署檢察官偵查起訴。
    理  由
壹、程序事項：
一、本院審判範圍：
　㈠按刑法沒收新制將沒收重新定性為刑罰及保安處分以外之法
    律效果，具有獨立性，而非刑罰（從刑）。修正後刑法基於
    沒收具備獨立性，亦規定得由檢察官另聲請法院為單獨沒收
    之宣告，因而在訴訟程序，沒收得與罪刑區分，非從屬於主
    刑。又對於本案之判決提起上訴者，其效力及於相關之沒收
    判決；對於沒收之判決提起上訴者，其效力不及於本案判決
    ，刑事訴訟法第455條之27第1項定有明文。本案被告並未明
    示僅就刑之部分提起上訴，其上訴效力自應及於沒收部分，
    故本院就前揭原審罪刑及沒收部分均得予以審判，合先敘明
    。
  ㈡次按刑事訴訟法第348條第2項規定：「對於判決之一部上訴
    者，其有關係之部分，視為亦已上訴。但有關係之部分為無
    罪、免訴或不受理者，不在此限」。其修正立法理由略以：
    「判決之各部分具有在審判上無從分割之關係，因一部上訴
    而其全部必受影響者，該有關係而未經聲明上訴之部分，亦
    應成為上訴審審判之範圍。例如，不論上訴權人係對實質上
    一罪或裁判上一罪之有罪或無罪、免訴、不受理部分上訴，
    其有關係之有罪部分，視為亦已上訴，此不僅可使各部分犯
    罪事實之確定時期一致，更有利於被告之量刑。但【未經聲
    明上訴之部分，倘為無罪、免訴或不受理者，應使該無罪、
    免訴或不受理部分不生移審上訴審之效果而告確定，以避免
    被告受到裁判之突襲，並減輕被告訟累】，且當事人既無意
    就此部分聲明上訴，將之排除在當事人攻防對象之外，亦符
    合當事人進行主義之精神」。經查，被告僅就本案經原審判
    決有罪部分，以認事用法違誤為由提起上訴(見本院卷第27
    頁至第30頁)，然其經原審判決不另為無罪諭知部分對被告
    有利而未經被告聲明上訴，此情業據原審於判決理由內不另
    為無罪之諭知(見本院卷第18頁至第19頁)，揆諸上開法條，
    此部分既經原審不另為無罪之諭知確定，自不在本院審理之
    範圍內。　　　
二、本判決以下所引用之非供述證據，均與本件事實具有自然關
    聯性，且核屬書證、物證性質，依刑事訴訟法第158條之4之
    規定，堪認均具有證據能力。
貳、實體事項：
一、事實認定部分：
　㈠上揭犯罪事實，迭據被告農裕鵬於偵查、原審及本院審理時
    均坦承不諱（見偵卷第19頁至第22頁、第121頁至第122頁，
    原審卷第101頁至第103頁、第147頁，本院卷第131頁至第13
    2頁），並有查獲現場照片、新竹市政府警察局槍枝初步檢
    視報告表、新竹市政府警察局槍枝初步檢視照片、內政部警
    政署刑事警察局（下稱刑事警察局）110年6月9日刑鑑字第1
    100014183號鑑定書及110年11月17日刑鑑字第1108006822號
    函在卷可稽（見偵卷第63頁至第73頁、第77頁至第94頁、第
    179頁至第186頁，原審卷第136頁），復有如附表一所示之
    槍彈扣案可憑，而上開扣案之槍枝經送刑事警察局以檢視法
    、性能檢驗法鑑定結果：認送鑑手槍1枝（槍枝管制編號：0
    000000000號），係非制式手槍，由仿手槍外型製造之槍枝
    ，組裝已貫通之金屬槍管而成，擊發功能正常，可供擊發適
    用子彈使用，認具殺傷力；認送鑑手槍1枝（槍枝管制編號
    ：0000000000號），係非制式手槍，由仿BERETTA廠84型手
    槍外型製造之槍枝，組裝已貫通之金屬槍管而成，擊發功能
    正常，可供擊發適用子彈使用，認具殺傷力；如附表一編號
    3至5所示之扣案子彈6顆，經鑑定均屬非制式子彈，經試射
    ，均可擊發，而認具有殺傷力等情，有刑事警察局110年6月
    9日刑鑑字第1100014183號鑑定書、110年11月17日刑鑑字第
    1108006822號函在卷可稽（見偵卷第179頁至第186頁，原審
    卷第136頁）。
　㈡綜上各情相互酌參，被告前揭具任意性之自白，經核與事實
    相符，堪可採信，本件事證明確，被告犯行洵堪認定，應依
    法論科。
二、論罪部分：
　㈠按槍砲彈藥刀械管制條例第7條、第8條等規定業於109年6月1
    0日修正公布，並自同年月12日生效施行，依本次修法草案
    總說明意旨可知，其主要立法目的在於有效遏止持「非制式
    槍砲」進行犯罪情形，認「非制式槍砲」與「制式槍砲」之
    罪責有一致之必要，故於第4條、第7條至第9條增加「制式
    或非制式」之構成要件，亦即不分制式或非制式，凡屬第7
    條所列各類槍砲型式之槍砲，有殺傷力者，概依第7條規定
    處罰。次按未經許可持有手槍，其持有之繼續，為行為之繼
    續，亦即一經持有手槍，罪已成立，但其完結須繼續至持有
    行為終了時為止；其間法律縱有變更，然其行為既繼續實施
    至新法施行以後，即與犯罪後法律有變更之情形不同，不生
    新舊法比較適用之問題（最高法院95年度台上字第2250號判
    決意旨參照）。經查，本案被告遭查獲之日期為110年1月26
    日，已在槍砲彈藥刀械管制條例於109年6月12日修正施行之
    後，揆諸上開說明，即應逕行適用修正後之規定。
  ㈡核被告所為係犯槍砲彈藥刀械管制條例第7條第4項之非法持
    有非制式手槍罪、同條例第12條第4項之非法持有子彈罪。
    且查：
  1.槍砲彈藥刀械管制條例所稱非法持有、寄藏槍、彈罪屬行為
    繼續之繼續犯，非狀態之繼續，其持有、寄藏自最初著手至
    查獲為止，犯罪行為均在繼續中（最高法院109年度台上字
    第1024號判決意旨參照）。查被告自取得槍彈之時起至110
    年1月26日遭警查獲本案槍彈之行為，均係持有行為之繼續
    ，為繼續犯，均應論以繼續犯之一罪。
　2.按非法持有、寄藏、出借槍砲彈藥刀械等違禁物，所侵害者
    為社會法益，如所持有、寄藏或出借客體之種類相同（如同
    為手槍，或同為子彈者），縱令同種類之客體有數個（如數
    支手槍、數顆子彈），仍為單純一罪，不發生想像競合犯之
    問題；若同時持有、寄藏或出借二不相同種類之客體（如同
    時持有手槍及子彈），則為一行為觸犯數罪名之想像競合犯
    （最高法院107年度台上字第3004號號判決意旨參照）。查
    被告非法持有附表一編號1、2所示非制式手槍2枝及附表一
    編號3至5所示之具殺傷力之非制式子彈共6顆，所為係侵害
    同一社會法益，依照前開判決意旨，亦應僅分別論以單純一
    罪。又被告同時非法持有非制式手槍2枝與具殺傷力之非制
    式子彈6顆，係以一持有行為觸犯非法持有非制式手槍罪及
    非法持有子彈罪之二罪，為想像競合犯，應依刑法第55條前
    段之規定，從一重之非法持有非制式手槍罪處斷。
  3.累犯部分：
　⑴按刑法第47條第1項規定：受徒刑之執行完畢，或一部之執行
    而赦免後，5年以內故意再犯有期徒刑以上之罪者，為累犯
    ，加重本刑至2分之1。主要著眼於犯罪行為人前既已受自由
    刑之執行，自當知所悔改，如執行完畢未久，又再故意犯罪
    ，足見其對於刑罰反應力薄弱，故必須再延長其矯正期間，
    藉此協助其重返社會，同時亦兼顧防衛的效果。惟對於刑法
    第47條第1項規定，若不分情節，基於累犯者有其特別惡性
    及對刑罰反應力薄弱等立法理由，一律加重最低本刑，於不
    符合刑法第59條所定要件之情形下，致生行為人所受之刑罰
    超過其所應負擔罪責之個案，其人身自由因此遭受過苛之侵
    害部分，對人民受憲法第8條保障之人身自由所為限制，不
    符憲法罪刑相當原則，牴觸憲法第23條比例原則，業經司法
    院釋字第775號解釋在案。為避免發生上述罪刑不相當之情
    形，法院就該個案應依本解釋意旨，裁量是否加重最低本刑
    。至如何能避免發生「罪刑不相當」之情形，自應審酌犯罪
    行為人之前、後案之犯罪類型、行為態樣是否相同或類似；
    前案執行完畢與後案發生之時間相距長短；前案是故意或過
    失所犯；前案執行是入監執行完畢，抑或易科罰金或易服社
    會勞動而視為執行完畢；前、後案對於他人生命、身體、財
    產等法益侵害情形如何等具體個案各種因素，再兼衡後案犯
    罪之動機、目的、計畫、犯罪行為人之年齡、性格、生長環
    境、學識、經歷、反省態度等情綜合判斷，以觀其有無特別
    惡性或對刑罰反應力薄弱而決定是否依累犯規定加重最低本
    刑。
　⑵經查，被告農裕鵬前因①施用毒品案件，經原審以100年度審
    訴字第2338號判決判處有期徒刑1年確定；②施用毒品案件，
    經原審以100年度審訴字第2568號判決分別判處有期徒刑8月
    、7月，應執行有期徒刑1年1月確定；③搶奪案件，經臺灣板
    橋地方法院（現改為臺灣新北地方法院）以100年度訴字第2
    765號判決判處有期徒刑1年2月確定；④施用毒品案件，經原
    審以101年度審訴字第158號判決分別判處有期徒刑8月、7月
    ，應執行有期徒刑1年確定；⑤施用毒品案件，經原審以101
    年度審訴字第543號判決判處有期徒刑1年1月，上訴後，經
    本院以101年度上訴字第2897號判決上訴駁回確定。上開①至
    ⑤案件，嗣經原審以101年度聲字第5591號裁定應執行有期徒
    刑5年確定（下稱甲案，執行期間為101年9月21日至106年7
    月6日）。又因⑥施用毒品案件，經原審以101年度審訴字第9
    30號判決判處有期徒刑1年1月，上訴後經本院以101年度上
    訴字第2896號判決上訴駁回確定；⑦施用毒品案件，經原審
    以102年度審訴字第1086號判決有期徒刑1年1月，上訴後經
    本院以103年度上訴字第629號判決上訴駁回，又經最高法院
    以103年度台上字第3219號判決上訴駁回確定；⑧槍砲彈藥刀
    械管制條例及偽造文書等案件，經原審以102年度訴字第678
    號判決分別判處有期徒刑3年6月併科罰金新臺幣10萬元及有
    期徒刑4月，上訴後，經本院以103年度上訴字第1344號判決
    上訴駁回，又被告對其中槍砲彈藥刀械管制條例案件，提起
    上訴，再經最高法院以103年度台上字第3804號判決上訴駁
    回確定，前開⑥至⑧案件，經本院以103年度聲字第4419號裁
    定應執行有期徒刑5年10月確定（下稱乙案，執行期間為106
    年7月7日至112年5月6日）。前開甲乙案件接續執行，於109
    年1月20日縮短刑期假釋出監併付保護管束（甲案業於106年
    7月6日縮刑期滿執行完畢，於本案構成累犯），嗣經撤銷假
    釋，現入監執行殘刑2年10月23日等情，有本院被告前案紀
    錄表可按(見本院卷第51、79頁)。
　⑶是以，被告於受有期徒刑之執行完畢後，5年內故意再犯本件
    有期徒刑以上之刑之罪，為累犯，衡酌被告本案所犯與甲案
    固屬不同罪質之故意犯罪，惟由被告前已有搶奪及施用毒品
    之科刑、執行紀錄，於執行完畢後，又犯乙案之槍砲彈藥刀
    械管制條例等案件，被告於假釋期間再犯本案，已見被告確
    未能經由徒刑之執行而生警惕、對刑罰反應力薄弱之事實，
    是以本案具體情節，依累犯加重最低法定本刑，並無使被告
    所受刑罰超過其所應負擔罪責，致其人身自由因此遭受過苛
    侵害之罪刑不相當、違反比例原則之情形，爰依刑法第47條
    第1項之規定加重其刑。
  4.槍砲彈藥刀械管制條例第18條第1項前段部分：
  ⑴按槍砲彈藥刀械管制條例第18條第1項前段規定，犯本條例之
    罪自首，並報繳其持有之全部槍砲、彈藥、刀械者，減輕或
    免除其刑。而槍砲彈藥刀械管制條例既為刑法之特別法，該
    條例第18條第1項前段，即為刑法第62條但書之特別規定，
    尚須符合自首之要件。而所謂自首，須行為人於有偵查犯罪
    職權之公務員或機關發覺其犯罪事實前，主動向偵查機關申
    告，並接受裁判為要件（最高法院109年度台上字第5767號
    判決意旨參照）。
　⑵經查，本案被告係因另涉犯毒品危害防制條例案件，經新竹
    查緝隊持搜索票至其住所執行搜索時，在新竹查緝隊尚未知
    悉被告非法持有非制式手槍及非法持有子彈前，被告即主動
    告知於其所個人包包內，放置有如附表一所示之槍枝及子彈
    ，嗣並為該查緝隊查獲一節，業據被告供述明確，復有新竹
    查緝隊110年11月3日偵新竹字第1101800953號函在卷可憑（
    見原審卷第103頁、第115頁），堪認被告之非法持有非制式
    手槍及非法持有子彈之行為，係在未被有偵查犯罪職權之公
    務員發覺前即自首並報繳，自應優先適用槍砲彈藥刀械管制
    條例第18條第1項前段之規定。考量被告持有槍彈之數量、
    對社會治安、他人生命、身體安全造成危害之程度，認被告
    仍有為自己所為擔負刑責之必要，尚不適宜免除其刑，爰依
    上開規定減輕其刑，並依刑法第71條第1項規定先加後減之
    。
三、原審以行為人責任為基礎，審酌被告明知槍彈均係具有殺傷力而屬高度危險之物品，非經主管機關許可，本不得擅自持有，以維社會大眾安全，但被告卻於假釋期間為本案犯行，足徵被告法治觀念薄弱，惟被告持有之槍彈及數量均不多，復被告犯後始終坦認犯行，犯後態度良好，且無證據證明被告曾實際持扣案槍彈更犯他罪，兼衡被告之智識程度、家庭經濟狀況，暨其上開犯罪之動機、目的、手段等一切情狀，以被告犯非法持有非制式手槍罪，累犯，處有期徒刑3年，併科罰金新臺幣8萬元，罰金如易服勞役，以新臺幣1000元折算1日；另以扣案如附表一編號1、2所示之非制式手槍2枝，均具有殺傷力，屬法律禁止持有之違禁物，應不問屬於犯罪行為人與否宣告沒收；並以扣案如附表一編號3至5所示子彈6顆，業經刑事警察局因鑑定而試射擊發，因試射擊發後僅剩彈頭、彈殼，已非屬違禁物，爰不為沒收之宣告等節，經核原審之認事用法俱無違誤，量刑及沒收尚屬允當。
四、被告上訴意旨略以：被告坦認犯行，但原審量刑過重，且依
    原判決之認定，被告於106年7月6日執行完畢之甲案與本案
    屬不同之犯罪，因二者保護之法益、犯行罪質顯然迥異，犯
    罪手法及所生危害亦有不同，尚難認被告有未能記取前案論
    罪科刑之教訓，而有對刑罰之反應能力屬較為薄弱之情形，
    應認不依刑法第47條第1項規定予以加重其刑為適當。另被
    告於109年1月20日縮短刑期假釋出監之乙案（執行期間為10
    6年7月7日至112年5月6日)，縱涉與本案同性質之槍砲彈藥
    刀械管制條例案件，然乙案部分既未執行完畢，即與刑法第
    47條第1項所稱「受徒刑之執行完畢」之累犯構成要件不合
    ，當無逕依累犯規定加重其刑之餘地云云。　　
五、經查，被告有前開前科及累犯等節，已據本院說明如前，而
    審酌被告是否依累犯之情節加重，應由法院依被告所犯本案
    與前案間犯罪原因、型態、侵害法益、罪質、不法內涵及社
    會危害程度均不相同，難認被告有特別惡性，或具對刑罰之
    感應力顯然薄弱等情形予以裁量，倘法院就是否應依累犯之
    情節綜合上揭一切情狀後認應依累犯之情節加重者，此乃法
    院裁量之權限，倘無裁量不當、裁量濫用或裁量逾越等節，
    自難認為違法或不當。原審既已審酌被告本案所犯與甲案固
    屬不同罪質之故意犯罪，且被告前已有搶奪及施用毒品之科
    刑、執行紀錄，於執行完畢後，又犯乙案之槍砲彈藥刀械管
    制條例等案件，並以被告於假釋期間再犯本案，已見被告確
    未能經由徒刑之執行而生警惕、對刑罰反應力薄弱之事實，
    而以本案具體情節，依累犯加重最低法定本刑，並無使被告
    所受刑罰超過其所應負擔罪責，致其人身自由因此遭受過苛
    侵害之罪刑不相當、違反比例原則之情形，原審既係以被告
    犯甲案構成累犯為由認定其累犯之事實，至乙案則係以被告
    未能經由徒刑之執行而生警惕，因認被告對刑罰反應力薄弱
    等節予以判斷；被告以「乙案部分既未執行完畢，即與刑法
    第47條第1項所稱『受徒刑之執行完畢』之累犯構成要件不合
    」為由提起上訴，似誤解上開累犯加重之事由係以甲案為認
    定基礎、乙案係用以判斷被告對刑罰之反應力薄弱等節，容
    有未當，是原審依刑法第47條第1項之規定加重其刑乙節，
    尚難認為有何違誤之處。
六、從而，被告以前揭事由指摘原判決等節，並無可採，其上訴
    為無理由，應予駁回。　　
據上論斷，應依刑事訴訟法第368條，判決如主文。
本案經檢察官王正皓到庭執行職務。　　
中　　華　　民　　國　　111 　年　　6 　　月　　30　　日
                  刑事第二十五庭審判長法　官  邱滋杉
                                      法　官  陳彥年
                                      法　官  黃翰義
以上正本證明與原本無異。
如不服本判決，應於收受送達後20日內向本院提出上訴書狀，其
未敘述上訴之理由者並得於提起上訴後20日內向本院補提理由書
（均須按他造當事人之人數附繕本）「切勿逕送上級法院」。
                                      書記官  邱鈺婷
中　　華　　民　　國　　111 　年　　7 　　月　　5 　　日
附錄：本案論罪科刑法條全文　　　　　　　　　　　　　　　
槍砲彈藥刀械管制條例第7條
未經許可，製造、販賣或運輸制式或非制式火砲、肩射武器、機
關槍、衝鋒槍、卡柄槍、自動步槍、普通步槍、馬槍、手槍或各
類砲彈、炸彈、爆裂物者，處無期徒刑或7年以上有期徒刑，併
科新臺幣3千萬元以下罰金。
未經許可，轉讓、出租或出借前項所列槍砲、彈藥者，處無期徒
刑或5年以上有期徒刑，併科新臺幣1千萬元以下罰金。
意圖供自己或他人犯罪之用，而犯前二項之罪者，處死刑或無期
徒刑；處徒刑者，併科新臺幣5千萬元以下罰金。
未經許可，持有、寄藏或意圖販賣而陳列第1項所列槍砲、彈藥
者，處5年以上有期徒刑，併科新臺幣1千萬元以下罰金。
意圖供自己或他人犯罪之用，以強盜、搶奪、竊盜或其他非法方
法，持有依法執行公務之人所持有之第1項所列槍砲、彈藥者，
得加重其刑至二分之一。
第1項至第3項之未遂犯罰之。
槍砲彈藥刀械管制條例第12條
未經許可，製造、販賣或運輸子彈者，處1年以上7年以下有期徒
刑，併科新台幣500萬元以下罰金。
未經許可，轉讓、出租或出借子彈者，處6月以上5年以下有期徒
刑，併科新台幣300萬元以下罰金。
意圖供自己或他人犯罪之用，而犯前二項之罪者，處3年以上10
年以下有期徒刑，併科新台幣700萬元以下罰金。
未經許可，持有、寄藏或意圖販賣而陳列子彈者，處5年以下有
期徒刑，併科新台幣300萬元以下罰金。
第1項至第3項之未遂犯罰之。
附表一：
編號 物品名稱 數量 鑑驗結果 備註  1 手槍（槍枝管制編號：0000000000號） 1枝 認係非制式手槍，由仿手槍外型製造之槍枝，組裝已貫通之金屬槍管而成，擊發功能正常，可供擊發適用子彈使用，認具殺傷力。 刑事警察局110年6月9日刑鑑字第1100014183號鑑定書之鑑定結果一㈠（見偵卷第179頁） 2 手槍（槍枝管制編號：0000000000號） 1枝 認係非制式手槍，由仿BERETTA廠84型手槍外型製造之槍枝，組裝已貫通之金屬槍管而成，擊發功能正常，可供擊發適用子彈使用，認具殺傷力。 刑事警察局110年6月9日刑鑑字第1100014183號鑑定書之鑑定結果一㈡（見偵卷第179頁）  3 子彈 1顆 認係非制式子彈，由口徑9mm制式空包彈組合直徑約8.7mm金屬彈頭而成，經試射，可擊發，認具殺傷力。 刑事警察局110年6月9日刑鑑字第1100014183號鑑定書之鑑定結果二㈠（見偵卷第179頁）  4 子彈 1顆 認係非制式子彈，由金屬彈殼組合直徑約8.7mm金屬彈頭而成，經試射，可擊發，認具殺傷力。 刑事警察局110年6月9日刑鑑字第1100014183號鑑定書之鑑定結果二㈡（見偵卷第179頁）  5 子彈 4顆 認均係非制式子彈，由金屬彈殼組合直徑約8.9mm金屬彈頭而成，經試射，均可擊發，認具殺傷力。 刑事警察局110年6月9日刑鑑字第1100014183號鑑定書之鑑定結果二㈢（見偵卷第179頁） 刑事警察局110年11月17日刑鑑字第1108006822號函（見原審卷第136頁）